# 请教陈版，研发准备金的会计处理和披露？

提问人：随风到天涯 时间：2020-07-29 10:33:07
陈版您好，想请教您一下关于研发准备金会计有关方面的问题。
个别地方出台了政策鼓励企业建立研发准备金制度，比如重庆，建立研发准备金制度可以申请补贴，但客户（一级央企）的子企业担心建立研发准备金制度的会计依据不足，会存在风险。
目前，听说重庆市对于财务处理的规定如下：
1.研发准备金的核算
公司按照研发预算，提取当年预算使用的研发准备金作为研发项目的专项资金。计提研发准备金时，全部计入当期研发费用，预提不足的年末补计提。当年多计提的研发准备金不得转回；当期发生研究支出时，当期直接冲减研发准备金。
2.研发准备金的披露。
在与研发准备金配套的会计准则尚未出台前，年末未使用完的研发准备金，公司在会计报表的开发支出中列示。研发准备金在附注中将披露计提的依据（方法）、本年计提金额及本年实际支出金额、准备金结余等项目。
现在客户咨询，在集团没有建立研发准备金制度的情况下，下属公司（上市公司子公司）单独建立研发准备金制度并按地方要求核算是否合理，或者有其他建议。
查询了一些资料，看到有微信公众号说研发准备金需要从税后利润里面提取，作为盈余公积金的一种处理，和重庆当地的规定存在差异；目前也拿不准怎么给客户回复。
咨询问题：客户咨询的这个问题，目前给与什么样的回复符合目前会计准则要求和上市公司披露要求？

回答人：chenyiwei
此处的“研发准备金”实际上是对未来支出的准备，并不是由过去已发生的交易或事项导致的现时义务，并不符合负债的定义和确认条件，因此，你说的“查询了一些资料，看到有微信公众号说研发准备金需要从税后利润里面提取，作为盈余公积金的一种处理”是符合会计基本原理的。你引用的地方要求是不恰当的，不符合企业会计准则规定，不应作为会计处理依据。

提问人：随风到天涯 时间：2020-07-30 13:16:00
感谢陈版，还有问题不太理解，请教一下。
如果从税后计提，我的理解应按照以下会计分录处理：
1 、计提时
借：利润分配——提取任意盈余公积——提取研发准备金
贷：盈余公积——任意盈余公积——研发准备金
2 、使用时
借：盈余公积——任意盈余公积——研发准备金
贷：银行存款/应付账款
3 、期末已计提未使用余额的列报
列报：期末未使用余额在“盈余公积”列报
问题：
1 、如果按照上面会计处理，那实际开展研发活动发生的费用是否就无法计入公司的研发费用科目了？
2 、①《企业财务通则》（财政部令［ 2007 ］第 41 号）：第 38 条：“企业技术研发和科技成果转化项目所需经费，可以通过建立研发准备金筹措，据实列入相关资产成本或当期费用。“②《财政部关于企业加强研发费用财务管理的若干意见》（财企［ 2007 ］ 194 号）规定：“四、企业可以建立研发准备金制度，根据研发计划及资金需求，提前安排资金，确保研发资金的需要，研发费用按实际发生额列入成本（费用）。
以上两个相关规定里面指出建立研发准备金制度后可以据实列入成本费用，这里该怎么理解？

回答人：chenyiwei
使用时正常按照无形资产准则对研发支出的规定处理，费用化或者资本化。同时将盈余公积转回未分配利润，不是直接冲减盈余公积。